【裁判字號】    97,交聲,1698
【裁判日期】    980317
【裁判案由】    違反道路交通管理處罰條例聲明異議
【裁判全文】
臺灣士林地方法院交通事件裁定        97年度交聲字第1698號
原處分機關  交通部公路總局臺北區監理所宜蘭監理站
異  議  人
即受處分人  丙○○
送達代收人  洪乘龍
上列異議人即受處分人因違反道路交通管理處罰條例案件，對於
交通部公路總局臺北區監理所宜蘭監理站於中華民國97年12月2
日所為之裁決（原處分案號：宜監字第裁43-Q00000000號），聲
明異議，本院裁定如下：
    主  文
異議駁回。
    理  由
一、原處分意旨略以：異議人即受處分人丙○○於民國97年10月
    12日中午12時55分許，駕駛車牌號碼943-CW號營業小客車（
    稱B 車），沿宜蘭縣冬山鄉○○路段由龍德工業區往冬山河
    方向行駛，行經冬山鄉○○路與宜東路口，因左方車未讓右
    方車先行，致與沿冬山鄉○○路由珍珠往利澤方向行駛直行
    之甲○○駕駛之車牌號碼9T-7795 號自用小客貨車（下稱A
    車）碰撞，致該自用小客貨車乘客乙○○因此受有雙足及趾
    挫傷及擦傷，為警依法舉發，故依道路交通管理處罰條例第
    第61條第3 項等規定，裁處異議人記違規點數3 點等語。
二、異議意旨則以本件車禍肇因於A 車駕駛人甲○○行經路口未
    減速、煞車，異議人則已煞車停止，故本件車禍不應歸責於
    異議人，然員警認定異議人違反道路交通安全規則，因而肇
    事致人受傷，顯有違誤，爰向本院提出異議，求為撤銷原處
    分。
三、按汽車駕駛人，駕駛汽車違反道路交通安全規則，因而肇事
    致人受傷者，記違規點數3 點，道路交通管理條例第61條第
    3 項定有明文。又汽車行駛至交岔路口，其行進、轉彎，應
    依下列規定：行至無號誌或號誌故障而無交通指揮人員指揮
    之交岔路口，支線道車應暫停讓幹線道車先行。未設標誌、
    標線或號誌劃分幹、支線道者，少線道車應暫停讓多線道先
    行；車道數相同時，轉彎車應暫停讓直行車先行；同為直行
    車或轉彎車者，左方車應暫停讓右方車先行，道路交通安全
    規則第102 條第1 項第2 款亦有明文。再按特種閃光號誌各
    燈號顯示之意義，閃光黃燈表示警告，車輛應減速接近，注
    意安全，小心通過；又特種閃光號誌設於交岔路口者，其設
    置方式與行車管制號誌同，幹道應設置閃光黃燈，支道應設
    置閃光紅燈；另汽車行駛時，駕駛人應注意車前狀況，並隨
    時採取必要之安全措施，此為道路交通標誌標線號誌設置規
    則第210 條第1 項、第224 條第3 款、第94條第3 項，定有
    明文。
四、異議人經合法傳喚未到庭陳述，雖其於異議狀中以上情置辯
    ，然查：本件車禍現場係宜蘭縣冬山鄉○○路與宜東路之交
    岔路口，依卷附道路交通事故現場圖及宜蘭縣政府警察局道
    路交通事故照片黏貼紀錄表上之現場照片以觀，該處並無設
    置交通號誌或「停」、「讓」之標誌標線，惟於上開二路路
    口均設置圓形閃光黃燈，惟上開交通號誌當時係故障無法作
    用，業經證人甲○○、員警丁○○證述明確，依上開說明，
    現場應屬未劃分幹、支線道之交岔路口，自堪認定；又A 、
    B 兩車均為直行車，彼此行向中間均劃有雙黃線之雙向車道
    ，此有上開現場照片、道路交通事故調查報告表 (一)可佐
    。並經證人甲○○到庭結證：97年10月12日，我駕駛9T-779
    5 號自小貨車（A 車）在宜蘭進福路與宜東路口，與丙○○
    駕駛之943-CW號計程車（B 車）發生碰撞，當時車裡還有我
    太太乙○○，我太太有因車禍碰撞受傷，腳趾頭部分有包紮
    ，當場有流血，有去醫院，有診斷書1 紙。那個路口都是一
    樣大的路，我本來要讓異議人先過，但異議人從我旁邊撞過
    來，當時我從宜東路要往利澤方向，我開到路口中間快要過
    去時，差不多就是到路口中間分隔線的位置，速度大約40公
    里，我有煞車，我到路口，看到異議人時有先煞車，我要讓
    他先過，但是我看到他好像要讓我過，所以我又開，之後就
    撞了。他撞我時，我大約已過一半了，因他是撞到我們車子
    的中間，他好像在看路，我有看到異議人頭左右晃了一下，
    他不熟路，因我看他的車子是台北的車子，那條路很少人走
    ，如果是要往高速公路就必須往異議人的方向直行。我被異
    議人撞到時，怕會翻車，所以我方向盤有打右邊等語明確。
    核與證人乙○○到庭結證稱：是我們的車子先進入路口，我
    們車身已到道路中間，異議人撞到我們之後，我們車子被撞
    偏，當時我頭有點痛，手有流一點血，左右腳都有流點血，
    我當天有去醫院，有診斷書。撞到前我們時速大約20 到30
    公里，我看對方是在找路，我看到他的頭左右看，可能是在
    找高速公路等語大致相符（見本院98年2 月12日訊問筆錄）
    ，再觀卷附之道路交通事故照片（見本院卷第24至28頁），
    於照片編號1 至4 顯示A 車被撞後所停之位置係靠近其行車
    方向之對向車道，於照片編號9 、10顯示A 車係右側後門被
    撞凹，編號5 、6 顯示B 車之車頭保險桿受損，可推斷出當
    時A 車車頭應已超越停止線先駛出，且A 車車身已行駛過路
    口分向線一半時，而B 車車頭始隨後撞上A 車右側後車門，
    將A 車撞至靠近A 車行向之對向車道，依前揭道路交通安全
    規則第102 條第1 項第2 款之規定，雖A 車為左方車應暫停
    讓右方車即B 車先行，惟A 車係先行進入上開路口並車身已
    過分向線一半，B 車駕駛人即異議人當時可得而見此狀，竟
    仍未注意車前狀況採取必要之安全措施，至撞及A 車右側後
    車門，B 車駕駛人係未注意車前狀況，違反上開道路交通安
    全規則而有過失，因而肇事致乙○○受有雙足及趾挫傷及擦
    傷，業經證人乙○○結證明確，並有卷附財團法人羅許基金
    會羅東博愛醫院診斷證明書1 紙可參，原處分機關認此部分
    該當道路交通管理處罰條例第61條第3 項之處罰要件，亦無
    不合。至A 車駕駛人甲○○縱有左方車未讓右方車之過失，
    亦僅係其應負交通違規或與有過失之問題，殊無解於異議人
    之過失責任，而甲○○於本件所涉之上開違規事項，亦業據
    證人丁○○同於案發時當場製單舉發甲○○，此經證人丁○○於本院結證屬實（見本院卷98年2 月12日訊問筆錄），附
    此敘明。
五、綜上所陳，原處分機關之認事用法，未見違誤。從而，本件
    異議為無理由，應予駁回。
據上論斷，應依道路交通案件處理辦法第19條，裁定如主文。
中    華    民    國    98    年    3     月    17    日
                  交通法庭法  官  吳維雅
以上正本證明與原本無異。
如不服本裁定，應於裁定送達5 日內，向本院提出抗告狀。
                          書記官  劉育君
中    華    民    國    98    年    3     月    17    日


司法院資訊處製作；財團法人民間司法改革基金會備份。
